臺灣高等法院刑事裁定　　　　　　　　　100年度抗字第983號
聲　請　人　臺灣板橋地方法院檢察署檢察官
受　刑　人　陳志偉
上列抗告人因聲請定其應執行刑案件，不服臺灣板橋地方法院中
華民國100年8月9日所為之裁定（100年度聲字第3653號），提起
抗告，本院裁定如下：
    主  文
抗告駁回。
    理  由
一、聲請意旨略以：抗告人即受刑人陳志偉因犯搶奪等案件，先
    後經判決確定如附表所載，應依刑法第53條、第51條第5 款
    ，定其應執行之刑，爰依刑事訴訟法第477條第1項聲請裁定
    定其應執行之刑等語。
二、原裁定意旨略以：受刑人因犯搶奪等案件，經臺灣板橋地方
    法院各判處如附表所示之刑，分別確定在案，有各該案號判
    決書及本院被告前案紀錄表各一份在卷可稽。茲檢察官聲請
    定其應執行之刑，審核認聲請為正當，應定其應執行之刑有
    期徒刑四年六月等語。
三、抗告意旨略以：查刑法第56條連續犯之規定業於94年2月2日
    修正公布刪除，並於95年7月1日施行，而連續犯之所以廢除
    ，係因實務界對於「同一罪名」認定過寬，所謂「概括犯意
    」，經常可連綿數年之久，且在採證上多趨於寬鬆，致過度
    擴張連續犯概念，併案浮濫，造成不公平之現象，在修正後
    ，基於連續犯原為數罪之本質，違反刑罰之（公平原則）考
    量過去視為連續犯之犯罪，原則上應回歸數罪併罰之處罪，
    藉此維護刑罰之公正性，固此就刑法修正後，多次施用毒品
    之犯行採一罪一罰，始符合立法本旨。綜觀上述，所謂公平
    原則論新制之一罪一罰判例，獨對所犯之毒品危害防制條例
    中施用毒品部分有欠公允之處，按照新法實施以來，各法院
    中對其罪犯所判之例。參照如「販賣第一級毒品案例」其被
    告所犯五次販賣行為，判刑時依次分別判處有期徒刑十五年
    （五個十五年合計七十五年）後定其應執行之刑度約為有期
    徒刑十八年六月至十九年。又如臺灣板橋地方法院99年度易
    字第2008號之竊盜案件觸犯二十九條罪，各分別判處有期徒
    刑四至六月（一個四月、十八個五月、十個六月，合計十二
    年十月）後定應執行之刑為有期徒刑四二月。又再以「強盜
    案件」所犯普通強盜案六件，分別判處有期徒刑刑五年六月
    ，合計三十三年，定應執行之刑度為有期徒刑六至七年左右
    等等案件。其審判過程與「吸食毒品案件」之不同處，分別
    只差在上論判例在判決前，大致上都會裁定為同一法官審理
    及判決，而所犯之刑責都應由最重之判決刑度所吸收，而「
    吸食毒品」則無此行為，例如六次吸食毒品犯行分別判處有
    期徒刑一年二月（合計七年），合併定應執行刑卻仍為有期
    徒刑六年八月，兩者之間之待遇何止天壤之別，其不公之處
    ，昭然可見。為何皆同適用同一刑法，何以落差如此巨大，
    頓使受刑人對其刑法之（公平原則）深感疑惑。再按「比例
    原則」論之，毒品危害防制條例中，販賣二級毒品罪依例判
    決刑度大約七年至八年，而同條例中之吸食毒品罪，依現況
    新制一罪一罰，吸食毒品者均有其成癮性，反覆施用長期之
    下所犯下多數次犯行，其現況之判決，刑度與販賣行為亦不
    惶多讓，而更有甚之，惟販賣行為係屬律法罪犯之高度犯罪
    行為，何等同吸食之低度行為，論之依照比例（販賣與吸食
    ）所獲判之刑度相同，但犯罪行為之高低相差巨大，顯見違
    背比例原則之處，殊其明確。綜上所陳，今受刑人特呈抗告
    書狀，懇請鈞長本著共正及悲天憫人之心，給予受刑人一個
    合理公平裁定，以法官對於法律之專業和多年為司法人員之
    經驗法則為基礎而言，肯定對上開論述瞭然於胸，懇請鈞長
    給予受刑人一個悔過向上之機會及一個從新從輕較有利於受
    刑人之裁定云云。
四、經查：
（一）本件受刑人所犯如附表編號1至編號7所示罪行的犯罪時間
      皆係95年7月1日以後，是本件並無依刑法第2條第1項之規
      定，當無比較新舊法適用之問題，本件自應適用95年7月1
      日修正後所施行之刑法，抗告意旨所稱：依刑法第2條第1
      項所規定之「從新從輕」原則應給予最有利受刑人之裁定
      云云，容有誤會，合先敘明。
（二）本件受刑人所犯如附表編號1至編號7所示之施用第一級毒
      品等罪，犯罪時間均在附表編號1之罪判決確定日即100年
      4 月25日以前，揆諸前揭規定，合於數罪併罰之要件，自
      應依刑法第53條規定定其應執行刑。且原裁定就受刑人所
      犯如附表編號1至編號7所示各罪，其中附表編號1至編號2
      等罪，前經臺灣板橋地方法院以100年訴字第604號判決各
      判處如附表編號1至編號2所示之刑，並定應執行刑有期徒
      刑九月確定；又其中附表編號3 之罪，前經臺灣板橋地方
      法院以100年簡字第2691號判決判處如附表編號3所之刑確
      定；又其中附表編號4至編號7等罪，前經臺灣板橋方法院
      以100年訴字第370號判決各判處如附表編號4至編號7所示
      之刑，並定應執行刑有期徒刑三年六月確定，有各該判決
      在卷可憑。茲原法院就附表編號1至編號7所示之刑，定其
      應執行有期徒刑四年六月，其所定應執行刑係各宣告刑中
      之最長刑期（最輕本刑為有期徒刑一年五月以上）之上，
      各刑合併之有期徒刑五年以下之範圍內（即所謂外部性界
      限），且於臺灣板橋地方法院100年訴字第604號、臺灣板
      橋地方法院100年訴字第370號等判決，分別所定應執行刑
      ，及臺灣板橋地方法院100 年簡字第2691號簡易判決宣告
      之刑，合計之刑期，即有期徒刑四年八月以內（即所謂內
      部性界限），經核並未逾越刑法第51條第5 款之界限，且
      符合量刑裁量之外部性界限及內部性界限，亦無明顯過重
      而違背比例原則之情形，自屬適法。抗告意旨所指其他個
      案定其應執行之情狀，縱令屬實，此屬承審法院個案審酌
      之裁量權限，要不能指此有違公平正義之原則，而據此拘
      束原裁定。況受刑人所犯附表編號1至編號7所示各罪，除
      施用第一級、第二級毒品之犯行外，另犯竊盜、搶奪等不
      同構成要件態樣之罪，亦與抗告意指所述，比較他案單純
      多次施用毒品之犯行與單純多次販賣毒品犯行，所定之應
      執行刑間有權衡失重之情狀有別，自難認有何違反相同情
      狀為相同處理之平等原則，亦難以本件與其他案件間不同
      之情狀，逕認有何違反憲法上之比例原則。綜上，受刑人
      執此指摘原裁定不當，為無理由，應予駁回。
五、據上論斷，應依刑事訴訟法第412 條，裁定如主文。
中    華    民    國   100    年    9     月    9     日
                  刑事第十四庭  審判長法  官  陳志洋
                                      法  官  梁耀鑌
                                      法  官  遲中慧
以上正本證明與原本無異。
如不服本裁定，應於收受送達後五日內向本院提出抗告狀。
                                      書記官  陳泰寧
中    華    民    國   100    年    9     月    9     日